臺灣桃園地方法院民事裁定　　　　　110年度消債更字第274號
聲　請　人
即　債務人　劉育名　
代　理　人　林珪嬪律師
上列聲請人因消費者債務清理事件聲請更生，本院裁定如下：
    主  文
聲請人即債務人劉育名自民國一一○年十月八日上午十時起開始
更生程序，並命司法事務官進行本件更生程序。
    理  由
一、債務人不能清償債務或有不能清償之虞者，得依消費者債務
    清理條例所定更生或清算程序，清理其債務；債務人無擔保
    或無優先權之本金及利息債務總額未逾新臺幣（下同）
    1,200 萬元者，於法院裁定開始清算程序或宣告破產前，得
    向法院聲請更生；法院開始更生程序之裁定，應載明其年、
    月、日、時，並即時發生效力，消費者債務清理條例（下稱
    消債條例）第3 條、第42條第1 項及第45條第1 項定有明文
    。又債務人對於金融機構負債務者，在聲請更生或清算前，
    應向最大債權金融機構請求協商債務清償方案，或向其住、
    居所地之法院或鄉、鎮、市、區調解委員會聲請債務清理之
    調解；協商或調解成立者，債務人不得聲請更生或清算。但
    因不可歸責於己之事由，致履行有困難者，不在此限，此見
    同條例第151 條第1 項、第7 項規定甚明。
二、本件聲請意旨略以：聲請人即債務人劉育名現任職於第三人
    合京保全股份有限公司，每月薪資為4 萬元，名下財產有汽
    車1 輛，無擔保或無優先權之債務總額230 萬4,963 元，未
    逾1,200 萬元，復未經法院裁定開始清算程序或宣告破產，
    雖於民國110 年5 月21日向本院聲請消費者債務清理之調解
    ，因與最大債權銀行中國信託商業銀行股份有限公司（下稱
    中信銀行）意見不一致而調解不成立。聲請人每月薪資扣除
    必要生活費用及扶養配偶、未成年子女2 人之費用後，無法
    清償上開債務，爰聲請更生等語。
三、經查：
（一）關於前置協商之要件：聲請人前於110 年5 月21日向本院
      聲請消費者債務清理之調解，因與最大債權銀行中信銀行
      意見不一致而調解不成立等情，有本院調解不成立證明書
      及財團法人金融聯合徵信中心查詢當事人綜合信用報告回
      覆書等件附卷可按（見本院110 年度司消債調字第265 號
      卷〔下稱調解卷〕第16、65頁），並經本院調取前開調解
      卷宗核閱屬實，堪可採認。
（二）關於聲請人之債務總額：聲請人雖陳報其無擔保或無優先
      權債務總額如前述，然依債權人陳報，實為79萬9,522 元
      （見調解卷第53至55頁），即應以該金額為準。
（三）關於聲請人之財產及收入：
    1.聲請人稱其名下財產並無財產等語，有全國財產稅總歸戶
      財產查詢清單及存卷可佐，應堪採信（見調解卷第22頁及
      本院卷第24頁）。
    2.另聲請人於108、109 年間收入分別為37萬3,181元、38萬
      4,751 元、於110 年1 月至5 月間收入為9 萬8,524 元（
      尚未扣除強制執行扣薪之金額），其未成年子女並自108
      年10月起日每月領取育兒津貼2,500 元等情，有財政部北
      區國稅局中壢稽徵所108 、109 年度綜合所得稅各類所得
      資料清單、薪資明細及郵政存簿儲金簿等件附卷為證，堪
      可採認（見調解卷第23至27頁及本院卷第26至34、40至45
      頁）。是以，聲請人提出本件聲請前2 年即自108 年6 月
      迄110 年5 月間，平均每月收入約為3 萬1,290 元（計算
      式：〔373181×7/12＋384751＋98524 ＋2500×20〕24
      ，小數點以下四捨五入）。
（四）關於聲請人之必要支出：
    1.債務人必要生活費用，以最近一年衛生福利部或直轄市政
      府所公告當地區每人每月最低生活費一點二倍定之。受扶
      養者之必要生活費用，準用第一項規定計算基準數額，並
      依債務人依法應負擔扶養義務之比例認定之。前二項情形
      ，債務人釋明更生期間無須負擔必要生活費用一部或全部
      者，於該範圍內，不受最低數額限制；債務人證明確有必
      要支出者，不受最高數額及應負擔比例之限制。消債條例
      第64條之2 定有明文。
    2.依其規定，桃園市於109 年間每人每月最低生活費為1 萬
      5,281 元，則聲請人提出本件聲請前2 年間每月必要生活
      費用金額，應以1 萬8,337元計算為適當（計算式：15281
      ×1.2 ×1 ，小數點以下四捨五入），並加計聲請人陳報
      配偶、未成年子女2 人之扶養費，合計3 萬8,337 元（計
      算式：18337 ＋20000 ）。
（五）結算：聲請人名下並無財產，以上開收入扣除必要支出後
      ，僅勉可支應，惟其債務總額高達79萬9,522 元，足認以
      聲請人已不能清償債務。
四、綜上所述，聲請人係消費者，已不能清償債務，經消費者債
    務清理調解不成立，而查無依法應駁回更生聲請之事由，則
    本件聲請，應屬有據，爰裁定准許，並依消債條例第16條第
    1 項規定，命司法事務官進行本件更生程序如主文。
五、本院裁定准許開始更生程序，尚不生免責效力，須聲請人於
    更生程序中與債權人協定更生方案，並持續履行，始能依消
    債條例第73條免責，附此敘明。
中    華    民    國    110   年    10    月     8    日
                  民事第一庭  法  官  孫健智
以上正本係照原本作成。
本裁定不得抗告。
本裁定業已於110年10月8日上午10時整公告。
中    華    民    國   110    年    10    月    8     日
                              書記官  鄧竹君